【裁判字號】    99,重訴,22
【裁判日期】    990614
【裁判案由】    毒品危害防制條例等
【裁判全文】
臺灣高雄地方法院刑事判決              99年度重訴字第22號
公  訴  人  臺灣高雄地方法院檢察署檢察官
被      告  乙○○
選任辯護人  柯淵波律師
被      告  甲○○
選任辯護人  林樹根律師
            洪茂松律師
            邱麗妃律師
上列被告因違反毒品危害防制條例案件，經檢察官提起公訴（99
年度偵字第3451號、99年度偵字第6232號），本院判決如下：
    主  文
乙○○共同運輸第一級毒品，處有期徒刑拾貳年，褫奪公權陸年
。扣案之第一級毒品海洛因（總計淨重1700‧33公克，純質淨重
1157‧75公克），均沒收銷燬之；「珍珠粉紙盒」壹盒（含其內
包裝袋壹個）、「ＣＫ牌保養品紙盒」壹盒（含其內包裝罐貳罐
）、「雲南白藥紙盒」貳盒（含其內包裝袋貳個、包裝罐陸罐）
、「燕窩紙盒」壹盒（含其內包裝罐陸罐）、行李箱、褐色皮包
各壹個、SONY ERICSSON 牌行動電話壹支、SIM 卡貳只（門號：
0000000000、0000000000）、黑色雙卡行動電話壹支及SIM 卡貳
只（門號：0000000000、0000000000），均沒收。
甲○○共同運輸第一級毒品，處有期徒刑玖年陸月，褫奪公權伍
年。扣案之第一級毒品海洛因（總計淨重1700‧33公克，純質淨
重1157‧75公克），均沒收銷燬之；「珍珠粉紙盒」壹盒（含其
內包裝袋壹個）、「ＣＫ牌保養品紙盒」壹盒（含其內包裝罐貳
罐）、「雲南白藥紙盒」貳盒（含其內包裝袋貳個、包裝罐陸罐
）、「燕窩紙盒」壹盒（含其內包裝罐陸罐）、行李箱、褐色皮
包各壹個、SONY ERICSSON 牌行動電話壹支、SIM 卡貳只（門號
：0000000000、0000000000）、黑色雙卡行動電話壹支及SIM 卡
貳只（門號：0000000000、0000000000），均沒收。
    事  實
一、乙○○、甲○○均明知海洛因係毒品危害防制條例第2條第2
    項第1款所列之第一級毒品，並屬行政院依懲治走私條例第2
    條第4項所公告「管制物品項目及其數額」甲類第4款之管制
    進出口物品，不得非法持有、運輸或私運進口，竟與張旭閔
    、蔡念治（此二人業經判決確定）及同夥之另一不詳成年男
    子，共同基於自大陸地區運輸及私運管制進出口物品即第一
    級毒品海洛因進入臺灣地區之犯意聯絡，因乙○○計畫自大
    陸地區經由香港運輸海洛因來台，遂由甲○○於民國98 年8
    月中旬某日，委託張旭閔以其所有之黑色雙卡行動電話（門
    號：0000000000、0000000000）撥打蔡念治所有之SONY ERI
    CSSON 牌行動電話（門號：0000000000），邀約蔡念治獨自
    前往大陸地區運毒來臺，並應允將給予運毒報酬及負擔全部
    旅費，蔡念治因經濟狀況不佳遂應允之，並由張旭閔負責接
    應蔡念治前往大陸運輸毒品來臺，並代辦蔡念治之出國手續
    及訂購來回機票等出入境事宜，並於同年月28日下午，由張
    旭閔搭載蔡念治前往屏東縣萬丹鄉某神壇與甲○○會合後，
    再由甲○○載送蔡念治前往高雄小港國際機場，告知「老闆
    」乙○○之聯絡電話，蔡念治隨即搭乘當日16時50分之澳門
    航空班機前往澳門，抵達後與乙○○取得聯繫後，由乙○○
    安排在珠海「夏灣時尚酒店」住宿，並交付交通費、用以掩
    飾海洛因氣味之「防狗液」1 瓶及供在大陸聯絡運毒事宜使
    用之行動電話SIM 卡1 張（大陸門號0000000000）予蔡念治
    ，復告知隨後之行程及聯絡電話號碼，允諾事成後給予蔡念
    治20萬元報酬。蔡念治即於同年月29日、30日搭機前往昆明
    轉往芒市，將前揭大陸SIM 卡插入其行動電話內撥打乙○○
    所告知之電話與上開不詳成年男子聯繫，並依其指示至「芒
    市賓館」訂房，該男子隨即將已包裝夾藏於「珍珠粉紙盒」
    1 盒（內有1 包）、「CK牌保養品紙盒」1 盒（內有2 罐）
    、「雲南白藥紙盒」2 盒（其中1 盒內有2 包，另1 盒內有
    6 罐）、「燕窩紙盒」1 盒（內有6 罐）內之海洛因（總計
    淨重1700‧33公克，純度68.09%，純質淨重1157‧75公克）
    攜往「芒市賓館」交予蔡念治裝入其所有之行李箱及褐色皮
    包內，並於當日23時許搭機返回昆明。復於同年月31日搭機
    至香港轉搭中華航空CI932 號班機，於同日14時50分許抵達
    高雄小港國際機場，而私運上開海洛因進入臺灣。嗣蔡念治
    在機場入境通關時為警當場查獲，並扣得前揭海洛因（含紙
    盒、包裝袋、包裝罐）、蔡念治所有供運輸海洛因所用之行
    李箱、褐色皮包各1 個、供聯繫運輸海洛因事宜之SONY ERI
    CSSON 牌行動電話1 支、SIM 卡2 只（門號：0000000000、
    大陸門號0000000000）、澳門幣101 元、人民幣230 元、筆
    記本、臺灣居民來往大陸通行證、護照各1 本。再循線於小
    港機場第二停車場查獲當時正在等候接應蔡念治之張旭閔，
    並扣得其所有供聯繫運輸海洛因事宜之行動電話1 支及SIM
    卡2 只（門號0000000000、0000000000）。張旭閔經警緝獲
    後，復於98年8 月31日在警局指認本件共同私運海洛因入境
    之綽號「牛仔」甲○○及乙○○，嗣經警佈線偵緝，終至99
    年1 月19日為警拘提乙○○及甲○○二人到案。
二、案經行政院海岸巡防署海洋巡防總局偵防查緝隊報告臺灣高
    雄地方法院檢察署檢察官偵查起訴。
    理  由
一、證據能力之說明：
  (一)本件另案共犯即證人蔡念治、張旭閔於檢察官偵查中所為關
    於被告之證述，性質上雖均屬傳聞證據，惟上開證述，均經
    具結在案，已擔保其陳述之可信度，又經被告二人自白在卷
    ，不爭執上揭陳述，亦未聲請渠等到庭詰問，經形式上觀察
    判斷，復無顯有不可信之情況，依刑事訴訟法第159 條之1
    第2 項規定，均有證據能力。
  (二)法務部調查局係台灣高等法院檢察署檢察長概括囑託鑑定毒
    品之機關（法務部92年9 月1 日法檢字第0920035083號函參
    照，刊載於法務部公報第312 期）。此為本院辦案職務上所
    已知之事實。此種由司法警察依檢察官所概括囑託鑑定機關
    所為之鑑定結果，與檢察官囑託為鑑定者，性質上並無差異
    ，同具有證據能力。查本件濫用藥物實驗室鑑定書，係行政
    院海岸巡防署因上開概括委託而囑託法務部調查局鑑定，依
    刑事訴訟法第206 條規定，既已提出鑑定報告，並敘明鑑定
    方法及結果，即符合同法第159 條第1 項所定「法律有規定
    」得作為證據之情形，自有證據能力。
  (三)本判決其餘所引用之傳聞證據，雖不符合刑事訴訟法第159
    條至第159 條之4 所定例外規定，但當事人及辯護人於審判
    程序均同意作為證據，且本院審酌此等證據作成時之情況，
    皆合法取得，與待證事項均具有關聯性，再依書面之記載方
    式及外觀審查，俱認屬適當，依同法第159 條之5 第1 項之
    規定，皆有證據能力。
二、犯罪事實之認定：
    上揭犯罪事實，迭據被告乙○○、甲○○於偵審中自白不諱
    ，核與證人蔡念治、張旭閔於警詢及偵訊時所證述內容相符
    ，復有蔡念治指認「二齒」為張旭閔、「牛仔」為甲○○、
    綽號「老闆」為乙○○之海巡署海洋巡防總局偵防查緝隊嫌
    疑指認表3 紙、海巡署海岸巡防總局偵防查緝隊及內政部警
    政署搜索扣押筆錄、自願受搜索同意書、扣押物品目錄表、
    現場證物照片43幀在卷可按，核無不合。而蔡念治所攜帶入
    境「珍珠粉紙盒」1 盒（含其內包裝袋1 個）、「ＣＫ牌保
    養品紙盒」1 盒（含其內包裝罐2 罐）、「雲南白藥紙盒」
    2 盒（含其內包裝袋1 個、包裝罐6 罐）、「燕窩紙盒」1
    盒（含其內包裝罐6 罐），其內裝總重之粉末，亦經檢含有
    海洛因之成分，總計淨重1700‧33公克，純度68.09%，純質
    淨重1157‧75公克，復有法務部調查局濫用藥物實驗室鑑定
    書在卷可按，足見被告乙○○、甲○○所為之自白，核與事
    實相符，是其共同運輸、私運第一級毒品海洛因犯行之事證
    ，堪以認定。
三、論罪沒收之理由：
（一）論罪之說明—
    (一)按毒品危害防制條例於98年5 月20日修正公布，然本次修
      正並未另訂施行日期，而同條例第36條所規定：「本條例
      自公布後六個月施行。」應係專指92年7 月9 日修正公布
      之條文，並非嗣後每次修正之全部條文，故此次修正即應
      依中央法規標準法第13條之規定，自公布日起至第3 日即
      98年5 月22日發生效力。本件被告之犯罪日期係在此次修
      正之後，自應逕依修正後之條文論處。
    (二)按海洛因為毒品危害防制條例第2 條第2 項第1 款所列之
      第一級毒品，亦屬行政院依據懲治走私條例第2 條第4 項
      公告之「管制物品項目及其數額」甲項第4 款所列之管制
      進出口物品。本件被告乙○○、甲○○與張旭閔等人雖推
      由蔡念治自大陸取得本件扣案之海洛因，惟係經由香港運
      送進入臺灣，依香港澳門關係條例第35條第2 項、第3 項
      規定，輸入或攜帶進入臺灣地區之香港物品，以進口論，
      輸往香港之物品，以出口論，分別依輸入物品、輸出物品
      有關法令之規定辦理，自不再依懲治走私條例第12條以自
      大陸地區私運物品進入臺灣地區之準走私論。
    (三)核被告二人所為，係犯毒品危害防制條例第4 條第1 項之
      運輸第一級毒品罪及懲治走私條例第2 條第1 項之私運管
      制物品進口罪。被告二人持有第一級毒品之低度行為，為
      運輸之高度行為所吸收，不另論罪。被告二人就上述犯行
      ，與張旭閔、蔡念治及另一名不詳姓名成年男子間，有犯
      意聯絡及行為分擔，應成立共同正犯。又被告二人共同以
      同一運輸行為，私運海洛因進口，同時觸犯運輸第一級毒
      品罪及私運管制物品進口罪，為想像競合犯，應依刑法第
      55條規定從一重論以運輸第一級毒品罪。而被告二人犯上
      開罪名，於偵查及審判中均自白在卷，依同條例第17條第
      2 項規定，俱減輕其刑。
（二）沒收之說明—
    (一)扣案之白色粉末均含有海洛因成分（總計淨重1700.33 公
      克，純度68.09%，純質淨重1157.75 公克），有前揭鑑定
      通知書在卷可稽，應依毒品危害防制條例第18條第1 項前
      段規定宣告沒收銷燬之；至鑑驗耗用之部分，既已滅失，
      自無庸宣告沒收銷燬。
    (二)用以包裝上開海洛因之「珍珠粉紙盒」1 盒（內有1 包裝
      袋）、「CK牌保養品紙盒」1 盒（內有2 包裝罐）、「雲
      南白藥紙盒」2 盒（1 盒有2 包裝袋，另1 盒有6 包裝罐
      ）、「燕窩紙盒」1 盒（內有6 包裝罐）等外包裝，並非
      不可與毒品分離，係用於包裹海洛因，防止其裸露、潮濕
      ，便於攜帶使用，且係乙○○等人所有供運輸、走私海洛
      因所用之物；行李箱、褐色皮包各1 個均係共犯蔡念治所
      有供運輸海洛因所用之物；SONY ERICSSON 牌行動電話1
      支、SIM 卡2 只（門號：0000000000、0000000000）係共
      犯蔡念治所有供聯繫運毒事宜所用之物；黑色雙卡行動電
      話1 支及SIM 卡2 只（門號：0000000000、0000000000 ）
      係共犯張旭閔所有供聯繫運毒事宜所用之物，分據被告及
      上揭共犯供明在卷，依共同責任原則，均應依毒品危害防
      制條例第19條第1 項前段之規定沒收。至其餘扣案之物，
      均不能證明與運毒、走私犯行有關，已據被告二人於審判
      程序供述甚明，爰均不予宣告沒收。
四、科刑處罰之理由：
（一）被告二人所犯運輸第一級毒品罪，法定本刑為死刑或無期
      徒刑，無期徒刑部分尚得併科罰金，刑責甚重，而自大陸
      地區運輸毒品入境，戕害國人身心，衍生其他犯罪，影響
      社會治安，本罪立法，科以重典，自有所本。惟運輸毒品
      在現實上有首謀、附從甚至「交通」之分，個案中甚至有
      犯罪動機、犯罪手段等差別，如不分案情，一律量處死刑
      或無期徒刑，幾無視作案情節以量處適當刑期之轉圜空間
      ，而與憲法上比例原則有違。況其屬大、中型毒梟者，動
      輒以數十公斤、數百公斤計量，所在多有，尤其運毒入境
      ，另圖牟利，其犯罪結構，以集團組織，互為掩護，一旦
      流入市面，危害茲深，科以上開法定重刑，斬斷結構，阻
      其通路，刑罰自屬相當。然多有狡黠之途，事不必躬親，
      借用人頭，化整為零，利用身體、經濟弱勢族群，誘以小
      利，欺其無方，東窗事發，即可置身事外。此遭利用之弱
      勢族群，與前述之大中型毒梟相較，所犯罪名固無不同，
      但犯罪情節與角色分擔，容難一概而論。參諸被告二人經
      濟狀況非佳，僅因思慮不周，同意運輸海洛因入境，數量
      固非輕微，然係受他人慫恿而生，而親自參與其中，若事
      成僅能獲取數萬元小利，事不成則身毀名劣，犯罪情狀在
      客觀上確可引起一般人之同情，堪予憫恕，即使本案均從
      最低法定刑量處，仍不免法重情輕，難謂符合刑罰之相當
      性，爰參酌司法院釋字第263 號解釋意旨，均依刑法第59
      條之規定，酌減其刑，並依法遞減其刑。
（二）本院審酌被告乙○○、甲○○與張旭閔、蔡念治等人共謀
      走私毒品來臺，戕害國民身心健康，實不可取，惟念及案
      發後已知坦承犯行，並有悔意，且所運輸之毒品尚未流入
      市面，未生實質危害。渠等於到案後，也積極提供具體線
      索，期檢察官進而查獲上游共犯，雖目前尚在偵辦之中（
      本院卷第76頁），已見其期待擴大破獲，以求澈底瓦解上
      游來源。再參以被告乙○○，前無犯罪前科，教育程度為
      高中畢業，職業為成衣售貨人員；被告甲○○，曾因槍砲
      彈藥刀械管制條例案件，判決緩刑在案，教育程度為高中
      畢業，從事餐飲業，此有調查筆錄職業、教育欄之記載及
      臺灣高等法院被告前案紀錄表可憑。而在本案上述共犯中
      ，以被告乙○○居於主導角色，除在台灣地區牽線覓人代
      運，復在大陸地區接應指導，預期利潤10餘萬元（本院卷
      第113 至114 頁），犯案情節程度較重；被告甲○○與張
      旭閔則依被告乙○○指示找到「交通」蔡念治，並安排出
      入境事宜，惟被告甲○○未參與毒品之接應，預期利潤約
      3 至5 萬元（本院卷第114 頁），犯案情節程度較輕（本
      院聲羈卷第7 頁），再佐以另案共犯張旭閔、蔡念治已被
      判刑9 年、8 年確定等一切情狀，認被告乙○○以量處有
      期徒刑12年，被告甲○○以量處有期徒刑9 年6 月為適當
      。並參酌被告二人之犯罪性質，均認有褫奪公權之必要，
      爰分別併予諭知褫奪公權6 年、5 年，以資懲儆。再斟酌
      被告本件犯行，查無因此獲得財物之代價等情，因認無需
      再併科罰金，即足資懲儆。而公訴檢察官求處被告二人有
      期徒刑19年、16年，尚嫌過重，俱附此敘明。
據上論斷，應依刑事訴訟法第299 條第1 項前段，毒品危害防制
條例第4 條第1 項、第17條第2 項、第18條第1 項前段、第19條
第1 項前段，懲治走私條例第2 條第1 項、第11條，刑法第11條
、第28條、第55條、第59條、第37條第2 項，判決如主文。
本案經檢察官丙○○到庭執行職務。
中    華    民    國    99    年    6     月    14    日
              刑事第十二庭   審判長法  官  黃建榮
                                   法  官  楊珮瑛
                                   法  官  林勳煜
以上正本證明與原本無異。
如不服本判決應於收受判決後10日內向本院提出上訴書狀，並應
敘述具體理由。其未敘述上訴理由者，應於上訴期間屆滿後20日
內向本院補提理由書(均須按他造當事人之人數附繕本)「切勿逕
送上級法院」。
中    華    民    國    99    年    6     月    14    日
                                   書記官  李憶如
附錄本判決論罪法條：
毒品危害防制條例第4條第1項
製造、運輸、販賣第一級毒品者，處死刑或無期徒刑；處無期徒
刑者，得併科新臺幣2 千萬元以下罰金。

司法院資訊處製作；財團法人民間司法改革基金會備份。
